【裁判字號】    90,上易,2080
【裁判日期】    901231
【裁判案由】    電子遊戲場業管理條例
【裁判全文】
臺灣高等法院高雄分院刑事判決                    九十年度上易字第二八號
    上訴人
    即被告  乙○○
右上訴人因電子遊戲場業管理條例案件，不服臺灣高雄地方法院八十九年度易字第四
五四號中華民國九十年十月三十一日第一審判決（檢察官聲請簡易判決處刑案號：
臺灣高雄地方法院檢察署八十九年度偵字第一七一二一號；移請併案審理案號：八十
九年偵字第一三五三九號、第二一０六０號。經臺灣高雄地方法院高雄簡易庭認不宜
適用簡易程序，移送該院刑事庭改依通常程序審理），提起上訴，本院判決如左：
    主  文
上訴駁回。
    事  實
一、乙○○明知經營電子遊戲場業，須依電子遊戲場業管理條例相關規定辦理營利事
    業登記，陳德樂於高雄縣仁武鄉○○路二十之三號及高雄市○○區○○街三十七
    號所經營之電子遊戲場，並未辦理該項登記，竟自民國八十九年二月三日起，基
    於幫助他人經營電子遊戲場業務之犯意，以每月底薪新台幣（下同）二萬五千元
    之代價，為陳德樂修理陳某設置於前開地點，如附表所示之電動機具，先後於附
    表所示之時間及地點為警查獲，同時並查獲該附表所示之機具。
二、案經高雄縣政府警察局函送台灣高雄地方法院檢察署檢察官聲請簡易判決處刑及
    移請併案審理，經台灣高雄地方法院高雄簡易庭認不宜以簡易判決處刑，移送該
    院刑事庭改依通常程序審理。
    理  由
一、訊據上訴人即被告乙○○固不否認自八十七年起，以每月底薪二萬五千元之代價
    ，受僱於陳德樂，為之修理機台之事實，然矢口否認有違反電子遊戲場業管理條
    例之犯行，辯稱：查獲之機台均為陳德樂擺設，自己僅幫忙修理而已，應與本案
    無關云云。惟查，陳得樂於前開二地點非法經營電子遊戲場業務之事實，為證人
    陳德樂所自承，並經證人即至現場查獲之員警詹千弘、王護、陳世元證述屬實，
    復有前開二地點歷次為警查獲時所製作之臨檢記錄表在卷足憑，被告既未否認按
    月自陳德樂支領二萬五千元底薪，為之修理電動機具，並經陳德樂於原審審理時
    證述屬實。被告長期受僱於陳德樂，對於陳德樂非法擺設機具之行為，難諉為不
    知情，其所為顯在對於陳德樂非法經營電子遊戲場業務施以助力，使陳德樂得遂
    其經營之目的，其主觀上有幫助之故意，客觀上並施以幫助之行為至明，其前開
    所辯不足採信，事證明確，被告之犯行堪以認定。
二、按電子遊戲場業管理條例於八十九年二月三曰經總統甲布施行，該條例第一條明
    示「為管理電子遊戲場業，並維護社會安寧、善良風俗、甲共安全及國民身心健
    康，特設定本條例。」是該條例立法目的之一即在於管理電子遊戲場業。而所謂
    電子遊戲場業，依該條例第二條規定，係指設置電子遊戲機供不特定人益智娛樂
    之營利事業。換言之，僅須設置電子遊戲機供人娛樂以營利者，即屬電子遊戲場
    業管理條例所指之電子遊戲場業，其規模及所設置之電子遊戲機之數量如何，則
    非所問，此有經濟部八十九年六月三十日經八九商字第八九○一八五三六號函可
    參（見該函說明欄第四項）。又依該條例第十六條規定，非電子遊戲場業之其他
    營利事業，不得就其營業場所，供他人設置電子遊戲機營業，如違反該條規定，
    依第二十八條規定處行為人新台幣十萬以上五十萬元以下罰鍰，並限期令其改善
    ，是在非電子遊戲場業之其他營利事業場所設置電子遊戲機以營利者，仍屬由該
    條例規範之範疇，益徵該條例所指之電子遊戲場業並不專以設置電子遊戲機供人
    娛樂為限，在非電子遊戲場業之其他營利事業場所設置者仍屬之。是如係在自己
    經營之非電子遊戲場業之營業場所，自己附帶擺設電子遊戲機供人娛樂者，仍屬
    該條例第三條所指之「設置電子遊戲機供不特定人益智娛樂之營利事業」，依該
    條例第十五條規定，仍應辦理營利事業登記後始得營業（參前開經濟部函說明欄
    第三項）。換言之，所謂電子遊戲場業，僅需有設置電子遊戲機供人為益智娛樂
    者即屬之（該條例第二條），至其係專以提供電子遊戲機供人娛樂或在非電子遊
    戲場之營業場所附帶提供電子遊戲機供人娛樂，應非所問。從而，在非電子遊戲
    場業之營業場所附帶擺設電子遊戲機供人娛樂者，仍須依該條例第十五條規定辦
    理營利事業登記後始得擺設；否則，仍應依該條例第二十二條論罰。此由依該條
    例第二十八條規定，提供非電子遊戲場業之其他營利事業之營業場所予他人擺設
    電子遊戲機仍須處罰，如非電子遊戲場業之營利事業人，自行在該營業場所擺設
    電子遊戲機，未經依法登記而不予處罰，顯然輕重失衡，當非該條例電子遊戲場
    業之立法意旨。
三、次按刑法上之幫助犯，固以幫助他人犯罪之意思而參與犯罪構成要件以外之行為
    而成立，惟所謂以幫助他人犯罪之意思而參與者，指其參與之原因，僅在助成他
    人犯罪之實現者而言，倘以合同之意思而參加犯罪，即係以自己犯罪之意思而參
    與，縱其所參與者為犯罪構成要件以外之行為，仍屬共同正犯，又所謂參與犯罪
    構成要件以外之行為者，指其所參與者非直接構成某種犯罪事實之內容，而僅係
    助成其犯罪事實實現之行為而言，苟已參與構成某種犯罪事實之一部，即屬分擔
    實施犯罪之行為，雖僅以幫助他人犯罪之意思而參與，亦仍屬共同正犯（最高法
    院著有二十七年度上字第一三三三號判例參照）。電子遊戲場業管理條例第二十
    二條所處罰者，係未依該條例規定辦理營利事業登記而經營電子遊戲場業之行為
    ，而所謂「經營」，應指對於所營事業之營運方式、目標、計畫等具有決策權及
    管理權限，並得享有所營事業營運所得利益及負擔虧損者，就一般勞僱契約而言
    ，經營者係指資方，而勞方僅係承資方之命，受資方之指揮監督，從事足以達成
    資方之營運目標、計畫之行為。
四、被告僅係受僱於陳德樂，對於電子遊戲場之營運，並無決策或指揮監督權限，每
    月領取固定薪資，不負擔營運之盈虧，其所為之機具維護等工作，均不屬經營行
    為之一部，而非構成要件行為，是被告所為僅係幫助陳德樂經營行為之實現而參
    與，揆諸前開說明，應屬幫助犯而非共同正犯，甲訴人認被告所為係違反電子遊
    戲場管理條例之共同正犯，應屬誤會。核被告所為，係犯違反電子遊戲場業管理
    條例第十五條之罪之幫助犯，應依同條例第二十二條之規定論處，並依刑法第三
    十條第二項之規定減輕其刑。又其長期內固定為陳德樂修理機台，均係本於同一
    幫助陳某經營電子遊戲場業務之故意而反覆接續為之，僅論以一罪。
五、原審以被告罪證明確，適用電子遊戲場業管理條第二十二條，刑法第十一條前段
    、第三十條、第四十一條第一項前段，罰金罰鍰提高標準條例第二條，審酌被告
    明知陳德樂未依法辦理電子遊戲場登記，竟仍幫助陳德樂修理電動機具，以遂陳
    德樂非法經營電子遊戲場業務之目的，固有不是之處，惟念其前無犯罪科刑紀錄
    ，及其犯罪後之態度等一切情狀，量處拘役五十九日，並諭知易科罰金之折算標
    準；並以本案前後數次查獲如附表所示之電子遊戲機具，係陳德樂而非被告所有
    ，業據證人陳德樂供陳在卷，故應於陳德樂違反電子遊戲場業管理條例案件中沒
    收，故不在此為沒收之宣告沒收。另以：（一）甲訴人移請併予審理附表編號二
    之八十九年偵字第二三五二三號案即八十九年度偵字第一三五三九號與八十九年
    偵字第第二一０六０號案件、附表編號一(4)至(8)為警查獲之犯行、原審審理中查
    獲編號一(10)為警查獲部分，因與本案業經起訴部分，為單純一罪，法院自得併予
    審究。（二）被告自承自八十七年起受僱於陳德樂，為其修理機台，然因電子遊
    戲場業管理條例於八十九年二月三日方經總統甲布施行，已如前述，是其於該條
    例甲布施行前所為之幫助行為並不構成犯罪，與本件起訴部分無裁判上一罪之關
    係，法院不得審究。（三）至甲訴人另移請併案審理之八十九年偵字第九四八八
    號，員警於八十八年四月一日在高雄縣仁武鄉○○路與仁勇路口僑慧超商查獲被
    告乙○○涉嫌擺設賭博性電動玩具而犯賭博罪之案件，因本案起訴部分並未查獲
    有賭博之犯行，而電子遊戲場業管理條例於八十九年二月三日方經總統甲布施行
    ，依刑法第一條之規定，行為之處罰，以行為時之法律有明文規定者為限，是八
    十九年二月三日前，縱或被告有經營電子遊戲場之行為，亦不得以違反電子遊戲
    場管之罪相繩，從而，前開併案部分，與本件業經起訴之部分，自無裁判上一罪
    之關係，法院無從加以審理，宜由檢察官另為適法之處理。原審認事用法核無違
    誤，量刑亦稱允當，被告上訴意旨仍執陳詞否認犯罪，為無理由，應予駁回。
據上論結，應依刑事訴訟法第三百六十八條，判決如主文。
本案經檢察官彭南雄到庭執行職務。
中      華      民      國    九十      年     十二     月    三十一    日
                              臺灣高等法院高雄分院刑事第二庭
                                  審判長法官  曾永宗
                                        法官  郭玫利
                                        法官  邱永貴
右正本證明與原本無異。
不得上訴。
                                      書記官  周能智
中    華    民    國     九十一     年       一       月      三        日
附錄：本判決論罪科刑法條：
電子遊戲場業管理條例第二十二條
違反第十五條規定者，處行為人一年以下有期徒刑、拘役或科或併科新臺幣五十萬元
以上二百五十萬元以下罰金。
附表：
┌──┬───────┬───────────┬────────────┐
│編號│查  獲 地 點  │查 獲 時 間           │查      獲      機    具│
├──┼───────┼───────────┼────────────┤
│一、│高雄縣仁武鄉  │(1)八十八年十二月十六日│滿貫大亨陸台、小瑪莉壹台│
│（八│仁雄路二十之  ├───────────┼────────────┤
│十九│三號（安迪泡  │(2)八十九年一月十一日  │柒台（但機種不詳）      │
│年偵│沫紅茶店外）  ├───────────┼────────────┤
│字第│              │(3)八十九年二月十一日  │滿貫大亨陸台、春秋二代壹│
│一七│              │                      │台                      │
│一二│              ├───────────┼────────────┤
│一號│              │(4)八十九年四月十七日  │滿貫大亨陸台、春秋二代壹│
│）  │              │                      │台                      │
│    │              ├───────────┼────────────┤
│    │              │(5)八十九年五月十日    │滿貫大亨伍台、春秋二代壹│
│    │              │                      │台                      │
│    │              ├───────────┼────────────┤
│    ││(6)八十九年五月十六日  │滿貫大亨伍台、春秋二代壹│
│    │              │                      │台                      │
│    │              ├───────────┼────────────┤
│    │              │(7)八十九年六月一日    │滿貫大亨伍台、春秋二代壹│
│    │              │                      │台                      │
│    │              ├───────────┼────────────┤
│    │              │(8)八十九年六月十八日  │滿貫大亨伍台、春秋二代壹│
│    │              │                      │台                      │
│    │              ├───────────┼────────────┤
│    │              │(9)八十九年七月十四日  │滿貫大亨伍台、春秋二代壹│
│    │              │                      │台                      │
│    │              ├───────────┼────────────┤
│    │              │(10)八十九年十二月十二日│縱橫四海參台            │
├──┼───────┼───────────┼────────────┤
│二、│高雄市○○街  │(1)八十九年五月三日    │滿貫大亨陸台、春秋二代壹│
│（八│三十七號（采  │                      │台                      │
│十九│奇泡沫紅茶店  ├───────────┼────────────┤
│年偵│，即湯米泡沫  │(2)八十九年七月三十一日│滿貫大亨參台            │
│字第│茶坊外）      ├───────────┼────────────┤
│一三│              │(3)八十九年八月三日    │滿貫大亨參台            │
│五三│              ├───────────┼────────────┤
│九號│              │                      │                        │
│、第│              │                      │                        │
│二一│              │                      │                        │
│０六│              │                      │                        │
│０號│              │                      │                        │
│）  │              │                      │                        │
│    │    │                      │                        │
└──┴───────┴───────────┴────────────┘
                                                                        Ｆ


司法院資訊處製作；財團法人民間司法改革基金會備份。
